【裁判字號】    97,抗,335
【裁判日期】    971205
【裁判案由】    假處分
【裁判全文】
臺灣高等法院高雄分院民事裁定           97年度抗字第335號
抗  告  人
即債權人    乙○○  民國86.
            甲○○  民國86.
共      同
法定代理人  丁○○
                    （共同送達代收人  許文贊律師
相  對  人
即債務人    丙○○即龍美企業行即龍美土木包工業
            陳清實即龍美企業行
            龍美航運股份有限公司
法定代理人  丙○○
上列抗告人因與相對人間假處分事件，對於民國97年11月6 日臺
灣澎湖地方法院97年度裁全字第97號所為裁定提起抗告，本院裁
定如下：
    主  文
原裁定第一項廢棄。
上開廢棄部分，准抗告人提供擔保金新臺幣陸拾萬元後，相對人
龍美航運股份有限公司對於龍美8 號運輸船舶（船舶證號014354
號）不得為所有權之移轉、設定負擔或其他處分。
其餘抗告駁回。
抗告程序費用由相對人龍美航運股份有限公司負擔三分之二，餘
由抗告人負擔。
    理  由
一、本件聲請及抗告意旨略以：抗告人二人基於侵權行為法律關
    係，對相對人陳清實各有新臺幣（下同）86萬9529元之金錢
    債權存在，業經臺灣澎湖地方法院96年度訴字第8 號民事判
    決在案，但相對人陳清實卻於侵權行為原因事實發生後，將
    名下龍美8 號及龍美10號船舶（船舶證號分別為014354號、
    014363號），移轉為相對人丙○○所有，再由丙○○移轉為
    相對人龍美航運股份有限公司所有，因此，如任由相對人繼
    續處分船舶，抗告人將有日後不能強制執行之虞，為此願供
    擔保以代釋明，聲請對上述船舶「龍美8 號」假處分。然一
    審一時未察，除裁准「龍美8 號」船舶外，又擴及「龍美10
    號」船舶，有訴外裁判之不當。且一審審酌抗告人應提供之
    擔保金330 萬元，其數額係以「龍美8 號及龍美10號」船舶
    鑑價金額1010萬元為依據，已有可議。其次，本件抗告人之
    債權額為173 萬9058元，原裁定擔保金高達330 萬元（相對
    人擔保金僅需250 萬元），明顯不符比例原則，實非抗告人
    母女經濟能力所能負擔，所為裁量難謂相當。甚者，相對人
    等事後連續脫產損害債權事實業臻明確，茲若因原裁定擔保
    金過高致抗告人無法負擔，復使相對人繼續脫產，實非法律
    規範假處分制度所樂見之情事云云。
二、經查：
  (一)抗告人主張對相對人陳清實有金錢債權之事實，業據其提出
    原審法院96年度訴字第8 號民事判決為證，抗告人對此已有
    充足之釋明。
  (二)相對人陳清實原為龍美8 號及龍美10號船舶所有人，卻於上
    述金錢債務原因事實發生後之民國95年7 月31日，將2 艘船
    舶一併移轉登記為相對人丙○○所有，相對人丙○○又於97
    年6 月19日，將2 艘船舶一併移轉登記為龍美航運股份有限
    公司所有之事實，有抗告人提出之船舶登記簿副本為證。而
    陳清實與丙○○原有夫妻關係，且不論本件船舶或二人所經
    營之企業行及航運公司，又均以「龍美」為名，有抗告人提
    出之相關判決可參。因此，抗告人主張上述移轉登記，均在
    關係人之間進行，此種情形，或屬通謀虛偽意思，或屬侵害
    債權，抗告人因認對相對人有民法第242 條之代位權或民法
    第244 條之撤銷權，而存在金錢請求以外之請求一節，亦有
    相當之釋明。
  (三)相對人既然已有多次變更船舶登記之紀錄，顯有再次進行類
    似行為之虞，且如果相對人繼續進行類似行為，將導致抗告
    人代位權及撤銷權均無從行使，故抗告人主張有實施保全處
    分之必要，亦可認有相當之釋明。然而，目前船舶登記於相
    對人龍美航運股份有限公司名下，此時避免該公司再次為船
    舶之移轉登記，即可達到抗告人保全處分之目的，其餘相對
    人並非船舶登記名義人，無從為船舶登記之移轉，自無對其
    餘相對人為保全處分之必要，因此，抗告人對相對人龍美航
    運公司聲請假處分部分，於法有據，應酌定相當擔保金額後
    准許之；抗告人對相對人陳清實、丙○○聲請假處分部分，
    尚無必要，不予准許。
  (四)龍美8 號及龍美10號船舶經原審法院96年度執字第2778號執
    行案件鑑價結果，價格分別為380 萬元、630 萬元，此業經
    原審調閱該執行卷內之鑑定報告查明無誤，惟抗告人僅就其
    中龍美8 號船舶聲請假處分，則定供假處分之擔保金自應以
    龍美8 號船舶受假處分後債務人不能利用或處分該船舶所受
    之損害額，或因供擔保所受之損害額定之（最高法院63年台
    抗字第142 號判例參照），茲審酌抗告人將來提起本案訴訟
    ，依其案情，約為3 年始能定案，此期間債務人因受假處分
    所受之損害等情，認抗告人供擔保之金額以60萬元為適當。
    又，本件假處分所保全之請求，最終得以金錢給付達其目的
    ，故原審依民事訴訟法第536 條第1 項規定，給予抗告人即
    聲請人陳述意見之機會後，宣告相對人龍美航運股份有限公
    司得供擔保後免為或撤銷假處分，同時抗告人即聲請人假處
    分保全之請求金額，按照原審96年度訴字第8 號判決記載，
    為170 餘萬元及自96年3 月16日起按法定利率起算之利息。
    因此，按照兩造諸多訴訟可能進行之時程推算，酌加日後可
    能持續滋生之利息後，原審定免為執行或撤銷執行之擔保金
    為250 萬元亦無不當。
三、綜上所述，原裁定第一項關於命抗告人供擔保金額及對於龍
    美10號拖船依職權裁定假處分，自有不當，抗告意旨求予將
    此部分廢棄，為有理由，自應由本院將原裁定第一項廢棄改
    裁定如主文第二項所示，其餘部分（即原裁定第二、三項）
    並無不當，抗告意旨求予廢棄，為無理由，應予駁回。
四、據上論結，本件抗告為一部有理由、一部無理由，依民事訴
    訟法第492 條、第495 條之1 、第449 條第1 項、第95條、
    第79條、第85條第1 項前段，裁定如主文。
中    華    民    國    97    年    12    月    5     日
                              民事第四庭
                                  審判長法官  蔡文貴
                                  法      官  謝靜雯
                                  法      官  黃科瑜
以上正本證明與原本無異。
如不服本裁定應於送達後10日內向本院提出再抗告狀 (並按他造
當事人之人數附繕本)， 並繳納再抗告費新臺幣1,000 元。再為
抗告應以適用法規顯有錯誤為理由，並經本院之許可，該許可以
原裁定所涉及之法律見解具有原則上之重要性者為限，並委任律
師為代理人。
抗告人之配偶、三親等內之血親、二親等內之姻親，或抗告人為
法人、中央或地方機關時，其所屬專任人員具有律師資格並經法
院認適當者，亦得為第三審代理人。抗告人或其法定代理人具有
律師資格者及前項情形，應於提起抗告或委任時釋明之。
中    華    民    國    97    年    12    月    8     日
                                  書  記  官  邱麗莉


司法院資訊處製作；財團法人民間司法改革基金會備份。
